臺灣高等法院臺南分院刑事判決
111年度交上易字第184號
上  訴  人  
即  被  告  廖正治


上列上訴人因公共危險案件，不服臺灣臺南地方法院110年度交
易字第1245號中華民國110年12月30日第一審判決（起訴案號：
臺灣臺南地方檢察署110年度偵字第25038號），提起上訴，本院
判決如下：
    主  文
上訴駁回。
    事  實
一、廖正治明知飲用酒類後不得駕駛動力交通工具，竟於民國11
    0年11月19日18時許起至同日20時許止，在臺南市○市區○○街
    00巷0號住處，飲用鹿茸酒後，仍於酒後騎乘車牌號碼000-0
    00號普通重型機車上路。嗣於同日21時許，廖正治騎乘上開
    機車行經臺南市○市區○○街000號前時，因違規闖紅燈而為警
    攔查，經警發現其渾身酒氣，遂對其施以酒精濃度吐氣檢測
    ，於同日21時49分測得其吐氣所含酒精濃度達每公升0.63毫
    克，始悉上情。
二、案經臺南市政府警察局善化分局移送臺灣臺南地方檢察署檢
    察官偵查起訴。
    理  由
一、程序部分（證據能力）
　㈠被告廖正治於本院審判期日經合法傳喚，無正當理由未到庭
    ，有送達證書、新市分駐所111年受理司法文書寄存發交管
    制登記簿（被告於111年4月21日簽名具領傳票）及刑事報到
    單在卷足參（本院卷第59、61、89頁），爰不待其陳述逕行
    判決。
　㈡原審判決以被告廖正治所犯並非死刑、無期徒刑或最輕本刑
    為3年以上有期徒刑或高等法院管轄第一審之案件以外之罪
    ，被告於原審審理時就被訴事實為有罪之陳述，經告知簡式
    審判程序之旨，聽取被告與公訴人之意見後，依刑事訴訟法
    第273條之1規定，裁定依簡式審判程序審理，並諭知依刑事
    訴訟法第273條之2、第159條第2項之規定，不適用傳聞法則
    有關限制證據能力之相關規定（原審卷第34頁）。本院審酌
    本判決以下所引用具傳聞性質之供述證據作成時之情狀，並
    無不當取供或其他程序上瑕疵，認為以之作為證據應屬適當
    ，依刑事訴訟法第159條之5規定，自有證據能力。至本案所
    引用之非供述證據，查無違法或不當取證情事，復為證明本
    案犯罪事實所必要，且經本院審理時逐一提示而為合法調查
    ，與本案待證事實具相當關聯性，自均得據為裁判基礎。
二、認定犯罪事實所憑之證據及理由
　　上揭犯罪事實，業據被告廖正治於警詢、偵查、原審審理時
    坦承不諱，並有臺南市政府警察局善化分局道路交通事故當
    事人酒精測定紀錄表、呼氣酒精測試器檢定合格證書各1份
    、臺南市政府警察局舉發違反道路交通管理事件通知單2份
    （違規事實分別為闖紅燈；酒後駕車《5年內》，測得濃度0.6
    3mg/L），無照騎乘普重機車）在卷可資佐證。復經臺南市
    政府交通局111年4月26日南市交裁字第1110550127號函查覆
    ：被告重型機車駕駛執照於91年7月6日註銷，係依交通部公
    路總局嘉義區監理所麻豆監理站麻監五字第裁00-000000000
    號違反道路交通管理事件裁決書執行，裁決書於91年5月24
    日郵寄送達，被告未能依限到案，其駕駛執照爰遭逕行註銷
    等情，隨函檢附裁決書、吊扣機車駕照紀錄為據（本院卷第
    65至69頁）。據上，足認被告上揭自白與事實相符，本案事
    證明確，被告犯行堪以認定，應予論罪科刑。
三、論罪科刑
　㈠新舊法比較
　　按行為後法律有變更者，適用行為時之法律。但行為後之法
    律有利於行為人者，適用最有利於行為人之法律，刑法第2
    條定有明文。被告行為後，刑法第185條之3於111年1月28日
    修正公布，並於同年月30日生效。修正前第1項規定「駕駛
    動力交通工具而有下列情形之一者，處2年以下有期徒刑，
    得併科20萬元以下罰金」，修正後之規定則為「駕駛動力交
    通工具而有下列情形之一者，處3年以下有期徒刑，得併科3
    0萬元以下罰金」，修正後規定將法定刑提高為「3年以下有
    期徒刑，得併科30萬元以下罰金」，並未較有利於被告，經
    比較新舊法之結果，應適用被告行為時即修正前刑法第185
    條之3第1項之規定。
　㈡核被告所為，係犯修正前刑法第185條之3第1項第1款駕駛動
    力交通工具而吐氣所含酒精濃度達每公升0.25毫克以上之罪
    。
  ㈢被告自92年至103年間有多次公共危險受刑之宣告與執行紀錄
    。再因酒後駕駛犯公共危險罪，迭經原審法院105年度審交
    易字第478號判決處有期徒刑6月確定，於106年10月5日執行
    完畢（第1案）；108年度交易字第105號判決處有期徒刑10
    月，刑前禁戒處分6月確定（第2案）；108年度交易字第150
    號判決處有期徒刑10月確定（第3案）。前述第2案、第3案
    所處有期徒刑經原審法院109年度聲字第1345號裁定應執行
    有期徒刑1年7月，被告不服抗告，經本院109年度抗字第439
    號裁定抗告駁回確定，所定應執行刑自108年7月7日起執行
    至110年4月1日假釋出監，於同年7月19日假釋付保護管束期
    滿未經撤銷假釋視為執行完畢，有臺灣高等法院被告前案記
    錄表在卷足參，其於5年內故意再犯本案有期徒刑以上之罪
    ，為累犯，檢察官於本院審理時，已具體指出被告構成累犯
    之事實，及主張應加重其刑之事項暨其證明之方法，且其前
    案同為酒醉騎乘機車之公共危險罪，顯見未記取前案教訓，
    前案刑之執行毫無成效，被告對於刑罰之反應力顯然薄弱，
    參酌司法院大法官第775號解釋意旨，本件並無適用刑法第5
    9條規定酌減其刑之餘地，亦無加重最低法定刑而有罪刑不
    相當之情形，自應依刑法第47條第1項之規定加重其刑。
四、駁回上訴之理由
　㈠原審以被告酒後騎乘機車犯公共危險罪，罪證明確，適用刑
    法第185條之3第1項第1款前段、第47條第1項之規定，並審
    酌被告在本案之前，自92年起至110年間止，已有11次酒後
    駕車之前科紀錄，近5年則有4次酒後駕車之前科紀錄，最近
    1次，係在110年8月23日因犯酒後駕車罪，經原審法院於110
    年11月26日110年度交易字第1005號判決處有期徒刑1年2月
    ，併科罰金新臺幣（下同）2萬元（被告上訴後，業經本院
    於111年3月31日以111年度交上易字第106號判決上訴駁回確
    定，下稱第4案），均有臺灣高等法院被告前案紀錄表暨第4
    案確定判決存卷（本院卷第41至48頁），被告於第4案犯後
    不到3個月再次酒後駕車而為本案犯行，足見不知悔改，惡
    性重大，其明知酒後駕車之危險性，竟枉顧法律禁止規範與
    公眾道路通行之安全，於服用酒類後呼氣酒精濃度達每公升
    0.63毫克之情況下，猶貿然騎乘普通重型機車上路，惟念及
    被告犯後已知坦承犯行，犯後態度尚可，且幸未造成他人傷
    亡之嚴重結果，暨被告於原審自述○○畢業之智識程度、○○○
    為業、月收入約0萬餘元，須扶養母親之家庭經濟狀況等一
    切情狀，量處有期徒刑1年3月。
　㈡被告上訴主張略以：被告原以擔任○○維生，於父親辭世後，
    與母親共同生活，母親現已高齡85歲，賴被告扶養，罹患多
    重慢性疾病，身體每況愈下，如有緊急情況，亟需親人即時
    照應，被告事親至孝，母親病況亟需被告奉養照護，被告身
    為家中主要經濟支柱，負擔不可謂不重，一旦入監服刑，母
    親之醫療費、扶養費等將面臨無人支應之窘境，被告已深感
    悔悟，目前已滴酒不沾，刻正努力戒酒中，日後當引以為戒
    ，絕不再犯。請考量被告之家庭情況，賜予從輕之刑罰處分
    等語。
　㈢按刑之量定，係實體法上賦予法院得依職權自由裁量之事項
    ，苟已以行為人之責任為基礎，並斟酌刑法第57條各款所列
    情狀，在法定刑度內，酌量科刑，無偏執一端，致明顯失出
    失入情形，即不得任意指摘為違法（最高法院106年度台上
    字第3678號判決參照）。經查：
　⒈原審已於判決理由審酌本案被告酒後騎乘機車觸犯公共危險
    犯行已屬第12次犯行，詳為斟酌刑法第57條所列之各款情狀
    ，並說明被告所為對交通往來造成高度危險，兼衡被告坦承
    犯行之犯後態度，被告之智識程度、職業、經濟與家庭生活
    等科刑審酌事項，在法定刑度內酌量科刑，並無偏執一端或
    明顯失出失入情形。
　⒉本院衡酌被告並未因本案之前合計11次酒後犯公共危險罪受
    刑之宣告與執行而記取教訓，且於本案犯行後，猶分別於11
    1年2月及3月間又因酒後騎乘機車為警攔查查獲，有臺灣高
    等法院被告前案紀錄表、臺灣臺南地方檢察署111年度偵字
    第4769號、111年度偵字第8462號起訴書2份在卷（本院卷第
    49、101頁），足認被告上訴理由所載已滴酒不沾、絕不再
    犯云云，要屬避罪之詞，與事實不符。又被告原考領之普通
    重型機車駕駛執照早於91年7月6日註銷，業據臺南市政府交
    通局查覆如前，被告在機車駕駛執照被註銷之情況下，仍無
    視於法令禁制規範，繼續酒後無照騎乘機車，可徵其遵循法
    規範之決意程度不高，且前後14次犯酒後騎乘機車公共危險
    罪，無視於自身與其他用路人之行車安全，自有加重處罰之
    必要。
　⒊至於被告以其與母親相依為命，母親年邁罹患多重慢性病，
    亟需被告照顧為由，上訴請求輕判。然被告母親年邁罹病之
    事實，應為被告行為時所明知，其在應對母親負扶養與照護
    責任下，仍為本案犯行，尚難據為免責或減刑事由。
　㈣綜上，原審判決就被告本案酒後騎乘機車所犯公共危險罪量
    處有期徒刑1年3月，已審酌刑法第57條各款所列情狀，在法
    定刑度內，酌量科刑，無偏執一端，致明顯失出失入情形，
    要屬適當，並無違反比例、公平及罪刑相當原則情事，尚稱
    妥適。被告上訴請求減輕其刑，為無理由，應予駁回。至原
    審雖未及比較刑法第185條之3修正前、後之規定，惟結論並
    無二致，適用法律並無違誤，爰不予撤銷，附此敘明。　
五、被告經合法傳喚，無正當理由未到庭，爰不待其陳述，逕行
    判決。　　　　
據上論斷，應依刑事訴訟法第368條、第371條，判決如主文。
本案經檢察官黃慶瑋提起公訴，檢察官陳建弘到庭執行職務。
中　　華　　民　　國　　111 　年　　5 　　月　　31　　日
                  刑事第六庭  審判長法  官  張瑛宗
                                    法  官  李秋瑩
                                    法  官  林逸梅
以上正本證明與原本無異。
不得上訴。
                                    書記官  施淑華
中　　華　　民　　國　　111 　年　　5 　　月　　31　　日

附錄本案論罪科刑法條：
修正前中華民國刑法第185條之3第1項
駕駛動力交通工具而有下列情形之一者，處2年以下有期徒刑，
得併科20萬元以下罰金：
一、吐氣所含酒精濃度達每公升零點二五毫克或血液中酒精濃度
     達百分之零點零五以上。
二、有前款以外之其他情事足認服用酒類或其他相類之物，致不
     能安全駕駛。
三、服用毒品、麻醉藥品或其他相類之物，致不能安全駕駛。